【裁判字號】    95,交訴,242
【裁判日期】    951229
【裁判案由】    業務過失致死等
【裁判全文】
臺灣高雄地方法院刑事判決             95年度交訴字第242號
公  訴  人  臺灣高雄地方法院檢察署檢察官
被      告  丙○○
上列被告因業務過失致死等案件，經檢察官提起公訴（95年度偵
字第13033 號），因被告就被訴事實為有罪之陳述，經本院告知
簡式審判程序意旨，並聽取公訴人及被告之意見後，本院合議庭
裁定由受命法官獨任依簡式審判程序審理，本院判決如下：
    主  文
丙○○從事業務之人，因業務上過失致人於死，處有期徒刑陸月
，如易科罰金，以銀元參佰元即新臺幣玖佰元折算壹日。
    事  實
一、丙○○領有職業大客車駕駛執照，係大貨車司機，為從事駕
    駛業務之人。詎丙○○於民國95年5 月6 日16時36分許，駕
    駛車牌號碼667-RC號自大貨車運送混凝土，沿高雄縣岡山鎮
    ○○路由北向南方向行駛，行經田厝路與田厝一路口左轉時
    ，本應注意轉彎車應讓直行車先行，而當時天氣晴朗、日間
    自然光線、三岔路口、柏油路面、濕潤、無缺陷、無障礙物
    、視距良好，依當時情形，並無不能注意之情事，竟疏於注
    意及此，即貿然左轉，因而撞及沿高雄縣岡山鎮○○路由南
    向北方向行駛至上開路口之由陸順百所騎乘之車牌號碼
    OGU-556 號重型機車，致陸順百及其所後載之乘客乙○○人
    車倒地，陸順百因顱骨碎裂、腦組織溢出而死亡，乙○○則
    受有右腳髕骨開放性骨折、頭部外傷並前額血腫、右眼鈍挫
    傷等傷害。丙○○肇事後，高雄縣政府警察局岡山分局車禍
    處理小組員警據報前往處理，尚未發覺犯罪嫌疑人之前，表
    明其係肇事者，並願接受裁判。
二、案經乙○○訴由高雄縣政府警察局岡山分局報請臺灣高雄地
    方法院檢察署檢察官偵查起訴。
    理  由
一、按本件被告丙○○所犯係死刑、無期徒刑、最輕本刑為3 年
    以上有期徒刑以外之罪，其於準備程序就前揭被訴事實為有
    罪之陳述，經受命法官告知簡式審判程序之旨，並聽取其與
    公訴人之意見後，本院認無不得或不宜改依簡式審判程序進
    行之處，爰依刑事訴訟法第273 條之1 第1 項、第284 條之
    1 ，裁定本件由受命法官獨任進行簡式審判程序，合先敘明
    。
二、上開犯罪事實，業據被告丙○○迭於警詢、偵查及本院審理
    時坦承不諱，核與證人葉永源於警詢中證述相符，並有道路
    交通事故現場圖、乙○○之現場訪談紀錄表、道路交通事故
    調查報告(一)、(二)、被告之駕駛執照、車牌號碼667-RC號自用
    大貨車行車執照、台灣省高屏澎區車輛行車事故鑑定委員會
    鑑定意見書各1 份、現場蒐證相片及現場照片46張在卷可稽
    ，而被害人陸順百死亡之事實，亦經台灣高雄地方法院檢察
    署檢察官督同法醫師相驗屬實，製有相驗屍體證明書、勘驗
    筆錄及臺灣高雄地方法院檢察署法醫驗斷書1 份附卷可憑，
    另被害人乙○○受有右腳髕骨開放性骨折、頭部外傷並前額
    血腫、右眼鈍挫傷等傷害之事實，亦有長庚紀念醫院95年6
    月2 日診斷證明書1 張存卷可參。
三、按轉彎車應讓直行車先行，道路交通安全規則第102 條第1
    項第7 款定有明文。是被告丙○○於上揭時、地駕車本應注
    意前開規定，且依當時情形，天氣晴朗、日間自然光線、三
    岔路口、柏油路面、濕潤、無缺陷、無障礙物、視距良好，
    依當時情形，並無不能注意之情事，竟疏於注意，未注意路
    口安全，率爾通過前開路口，與被害人陸順百所騎乘之機車
    相撞擊，致被害人陸順百受創死亡及乙○○受傷，其有過失
    ，實屬明確。
四、被害人陸順百因本件車禍事故於同日送至高雄縣立岡山醫院
    時，已無意識，深度昏迷，無脈搏、無呼吸、無血壓、瞳孔
    放大，對光無反應，頭皮大撕裂傷，顱骨破裂，腦組織溢出
    等情，有高雄縣立岡山醫院95年5 月6 日法醫參考病例摘要
    表1 份在卷可按；被害人乙○○亦因本件車禍於同年至長庚
    紀念醫院急診，受有右腳臏骨開放性骨折、頭部外傷並前額
    血腫、右眼鈍挫傷等傷害，此亦有上開醫院95年6 月2 日診
    斷證明書1 份在卷可查。被害人陸順百因本件車禍事故受有
    顱骨碎裂、腦組織溢出之嚴重傷害而死亡，被害人乙○○亦
    受有上開傷勢，顯見被害人陸順百之死亡及乙○○之受傷係
    因本件車禍受有上開傷害所致。足認被告前開過失行為與被
    害人陸順百之死亡及乙○○之受傷間，有相當因果關係甚明
    。
五、綜上所述，被告未盡其前開注意義務肇事致被害人陸順百死
    亡及乙○○受傷，兩者間顯有相當因果關係。本件事證明確
    ，被告犯行堪以認定，應予依法論科。
六、按刑法上所謂業務，係指個人基於其社會地位繼續反覆所執
    行之事務，包括主要業務及其附隨之準備工作與輔助事務在
    內（最高法院89年度台上字第8075號判例足資參照）。查被
    告丙○○以駕駛自用大貨車為業務，屬從事業務之人，其駕
    駛自用大貨車從事業務之際發生本件車禍，核被告之行為，
    係犯刑法第276 條第2 項之業務過失致死罪、同法第284 條
    第2 項之業務過失傷害罪。被告一過失行為造成被害人陸順
    百死亡、乙○○受傷，係以一行為觸犯數罪名，為想像競合
    犯，應依刑法第55條之規定，從情節較重之因業務上之過失
    致陸順百死亡一罪處斷。又本件車禍發生後，被告於到場處
    理之員警知悉何人為肇事者前，即向員警主動告知係肇事者
    ，此有高雄縣政府警察局岡山分局交通事故肇事人自首紀錄
    表1 份在卷可證，是被告既於犯罪未發覺前即自首而接受裁
    判，符合自首之規定，應依修正前刑法第62條之規定，減輕
    其刑（被告行為後，刑法於94年2 月2 日經總統令修正公布
    ，於95年7 月1 日施行，修正後刑法第62條就自首之要件即
    「對於未發覺之罪自首而受裁判」，並未修正，惟對於自首
    之效果，由「減輕其刑」修正為「得減輕其刑」，故本案被
    告於修正刑法施行前自首，依行為時法，必減其刑，若依裁
    判時法，仍得不減輕其刑，故就刑法修正前後關於自首規定
    之比較而言，修正前之刑法規定，顯較有利於被告）。爰審
    酌被告以駕駛自用大貨車為業，其駕駛行為關係多數乘客及
    用路人之安全，對於道路之交通安全本應較一般人更為注意
    ，竟仍貿然駕駛車輛，嚴重威脅他人之安全，行為實不足取
    ，且迄今僅與被害人家屬就被害人陸順百死亡部分達成和解
    ，尚未賠償被害人乙○○之損害，兼衡及被告犯後坦承犯行
    ，態度尚佳等一切情狀，酌情量處如主文所示之刑，並諭知
    易科罰金之折算標準，以資懲儆（被告於行為時之刑法第41
    條第1 項前段原規定：「犯最重本刑為5 年以下有期徒刑以
    下之刑之罪，而受6 個月以下有期徒刑或拘役之宣告，因身
    體、教育、職業、家庭之關係或其他正當事由，執行顯有困
    難者，得以1 元以上3 元以下折算一日，易科罰金。」，被
    告行為時之易科罰金折算標準，業據修正前罰金罰鍰提高標
    準條例第2 條前段規定，就其原定數額提高為100 倍折算1
    日，則本件被告行為時之易科罰金折算標準，應以銀元300
    元折算1 日，經折算為新臺幣後，應以新臺幣900 元折算為
    1 日。惟95年7 月1 日施行之刑法第41條第1 項前段則規定
    ：「犯最重本刑為5 年以下有期徒刑以下之刑之罪，而受6
    個月以下有期徒刑或拘役之宣告者，得以新臺幣1,000 元、
    2,000 元或3,000 元折算1 日，易科罰金。」，比較修正前
    後之易科罰金折算標準，以95年7 月1 日修正公佈施行前之
    規定，較有利於被告，則應依刑法第2 條第1 項前段，適用
    修正前刑法第41條第1 項前段規定，定其折算標準）。
據上論斷，應依刑事訴訟法第273 條之1 第1 項、第284 條之1
、第299 條第1 項前段，刑法第2 條第1 項前段、第276 條第2
項、第284 條第2 項、第55條、（修正前）刑法第62條、（修正
前）第41條第1 項前段，罰金罰鍰提高標準條例第1 條前段、第
2 條，現行法規所訂貨幣單位折算新臺幣條例第2 條，判決如主
文。
本案經檢察官甲○○到庭執行職務。
中    華    民    國    95    年    12    月    29    日
                  交通法庭      法  官  林芳華
以上正本證明與原本無異。
如不服本判決，應於判決送達後10日內，向本院提出上訴狀。
中    華    民    國    95    年    12    月    29    日
                                書記官  黃靖媛
附錄本案論罪科刑法條
刑法第276條第2項
從事業務之人，因業務上之過失犯前項之罪者，處5 年以下有期
徒刑或拘役，得併科3,000元以下罰金。
刑法第284條第2項
從事業務之人，因業務上之過失傷害人者，處1 年以下有期徒刑
、拘役或1,000 元以下罰金，致重傷者，處3 年以下有期徒刑、
拘役或2,000 元以下罰金。


司法院資訊處製作；財團法人民間司法改革基金會備份。
